臺灣板橋地方法院刑事判決　　　　　　 99年度交易字第121號
公　訴　人　臺灣板橋地方法院檢察署檢察官
被　　　告　李春蓮
上列被告因過失傷害案件，經檢察官提起公訴（99年度調偵字第
144 號），本院判決如下：
    主  文
李春蓮因過失傷害人，處拘役拾日，如易科罰金，以新臺幣壹
仟元折算壹日。
    事  實
一、被告李春蓮於民國98年5 月18日14時50分許，駕駛車牌號碼
    2368－KD號自用小客車，沿臺北縣樹林市（現已改制為新北
    市樹林區，以下均沿用舊制稱）福興街往萬壽路方向（由南
    往北方向）直行，途經福興街與三福街、龍興街31巷無號誌
    交岔路口（起訴書誤載為三福街與龍興街口）時，本應注意
    行經無號誌路口應減速慢行，作隨時停車之準備，且汽車行
    駛時，駕駛人應注意車前狀況，隨時採取必要之安全措施，
    而依當時天候為晴天，日間有自然光線、視距良好、路面乾
    燥、無缺陷亦無障礙物等情形，並無不能注意之情事，竟疏
    未注意，貿然駕車以時速約20至30公里之車速行進，復未注
    意左前方之人車動態；適有石曜瑋騎乘車牌號碼K2T-533 號
    重型機車行駛沿龍興街31巷往三福街方向（由西往東方向）
    至上開交岔路口，亦未注意左方車應暫停讓右方車先行貿然
    駛入路口，李春蓮因未減速慢行及未注意車前狀況而煞車不
    及，致其車身前側與石曜瑋騎乘之機車右側發生撞擊，石曜
    瑋因而人車倒地，受有右腳內外踝閉鎖性骨折及胸壁挫傷等
    傷害。於事故發生後，警方據報前往石曜瑋就醫之醫院處理
    時且尚未知悉肇事者之前，李春蓮當場向承辦警員承認其為
    肇事者，而自首並接受裁判。
二、案經石曜瑋訴由臺北縣政府警察局樹林分局報告臺灣板橋地
    方法院檢察署檢察官偵查起訴。
    理  由
一、按被告以外之人（含證人、鑑定人、告訴人、被害人、共同
    被告等）於審判外之陳述雖不符刑事訴訟法第159 條之1 至
    之4 等4 條之規定，而經當事人於審判程序同意作為證據，
    法院審酌該言詞陳述或書面陳述作成時之情況，認為適當者
    ，得為證據。而未於言詞辯論終結前聲明異議者，視為有前
    項之同意，刑事訴訟法第159 條之5 第1 項、第2 項分別定
    有明文。其立法意旨在於傳聞證據未經當事人之反對詰問予
    以核實，原則上先予排除，惟若當事人已放棄反對詰問權，
    於審判程序中表明同意該等傳聞證據可作為證據；或基於尊
    重當事人對傳聞證據之處分權，及證據資料愈豐富，愈有助
    於真實發見之理念，且強化言詞辯論主義，使訴訟程序得以
    順暢進行，上開傳聞證據亦均具有證據能力。本案被告李春
    蓮及檢察官於言詞辯論終結前，均未就本院所認定犯罪事實
    而經調查採用之證據主張有刑事訴訟法第159 條第1 項不得
    為證據之情形，本院復審酌各該證據作成時並無違法及證明
    力明顯過低之瑕疵等情況，認為適當，並與本案犯罪事實具
    有關連性，是本案所認定犯罪事實所採用之證據均有證據能
    力，合先敘明。
二、訊據被告李春蓮固坦承對於其駕車在上揭時、地與告訴人石
    曜瑋機車發生車禍等客觀事實，惟矢口否認有何過失傷害之
    犯行，辯稱：伊沿福興街往東萬壽路方向直行時，該交岔路
    口因停放公車而阻擋其視線，自無從察知龍興街是否有來車
    ，又本件事故肇因告訴人之左方車未讓伊之右方車先行，伊
    並無過失云云。經查：
  (一)上揭雙方發生車禍及告訴人受有上開傷害等客觀事態，業據
    被告供明在卷，核與告訴人指證之情節相符，並有道路交通
    事故調查報告表、道路交通事故調查報告表(一)、(二)、臺北縣
    政府警察局樹林分局道路交通事故當事人酒精測定紀錄表、
    當事人交通事故談話紀錄表各1 份、道路交通事故照片16幀
    及衛生署樂生療養院診斷證明書1 紙附卷可稽（見99年度調
    偵字第144 號卷第7 、11至26、41-1頁）。
  (二)被告雖辯稱：福興街往東萬壽路方向之路面左側停放有公車
    阻擋其視線，自無從察知龍興街是否有來車，伊當時車速為
    20至30公里云云，惟依告訴人於警詢、偵訊中證述：伊所騎
    乘之機車為打擋車，當時是1 擋的車速，時速約10至20公里
    等語（見同上偵卷第15、31頁），並佐以道路交通事故調查
    報告表、現場照片及本院列印電子地圖觀之，縱然被告左方
    停放有同行向之公車，惟依兩車之車速、路面距離，告訴人
    之機車必已先通過交岔路口，進入路口中心，始有可能告訴
    人之機車右側與被告之車頭發生撞擊，是被告自有合理機會
    得以注意其車前方有告訴人機車通過路口之狀況，並採取減
    速讓行或剎停之必要安全措施，其上開所辯，尚非可採。再
    者，按駕駛人駕駛汽車，應遵守道路交通標誌、標線、號誌
    之指示；汽車行經無號誌之交岔路口時，應減速慢行，作隨
    時停車之準備；又汽車行駛時，駕駛人應注意車前狀況，並
    隨時採取必要之安全措施，道路交通安全規則第90條、第93
    條第1 項、第94條第3 項分別定有明文。另路面設有「慢」
    之標字，係用以警告車輛駕駛人前面路況變遷，應減速慢行
    ，道路交通標誌標線號誌設置規則第163 條第1 項規定甚明
    。查被告為領有駕駛執照之人，駕駛小客車行經上開交岔路
    口時，自應注意上述道路交通安全規則及道路交通標誌標線
    號誌設置規則之規定；又依卷附道路交通事故之現場照片所
    示（同上偵卷第19、41-1頁），被告當時駕駛汽車行駛於劃
    設有「慢」標字之車道上，而本件交通事故發生當時之天候
    晴、日間自然光線，道路路面狀況乾燥、無缺陷、無施工或
    其他障礙物、視距良好，並無不能注意之情事，被告駕駛小
    客車行經上開交岔路口時，倘認遇有足以妨礙其視線之物體
    時，更應減速慢行，作隨時停車之準備，並注意左右來車之
    車前狀況後，始得通過路口，以防止交通事故發生，自難認
    被告得因視線遭妨礙而免除上開注意義務。況上開公車停放
    處至兩車撞及地點仍有5 至10公尺之距離，倘減速慢行並作
    隨時停車之準備，其距離尚非為一般駕駛人所不及反應，且
    被告為當地人士，自承居住於該地30餘年，考領有駕駛執照
    並有近20年之駕駛經驗（見本院卷第76頁背面），對該處之
    路況應知之甚稔，若稍加注意，應可避免本件車禍，可見其
    並無不能注意之情事，竟疏未注意減速慢行並注意車前狀況
    及採取必要之安全措施，致發生本件車禍，被告自應負過失
    責任。
  (三)又本件經送臺灣省臺北縣區車輛行車事故鑑定委員會鑑定意
    見及臺灣省車輛行車事故覆議鑑定委員會覆議結果，均認：
    「李春蓮駕駛自用小客車，行經無號誌交岔路口，未減速慢
    行且未注意車前狀況，為肇事次因」等情，有臺灣省臺北縣
    區車輛行車事故鑑定委員會99年8 月27日北縣鑑字第990518
    0664號函暨函附北縣鑑字第990664號鑑定意見書、臺灣省車
    輛行車事故覆譯鑑定委員會100 年1 月18日覆議字第100620
    0247號函在卷可參（見本院卷第35至37、61頁），益證被告
    就本件交通事故之發生確有過失。又告訴人因本件交通事故
    而受有右腳內外踝閉鎖性骨折及胸壁挫傷等傷害有如前述，
    則被告之過失行為與告訴人之傷害間，自具有相當因果關係
    。
  (四)另按汽車行駛至交岔路口，未設標誌、標線或號誌劃分幹、
    支線道者，同為直行車或轉彎車者，左方車應暫停讓右方車
    先行，道路交通安全規則第102 條第1 項第2 款前段定有明
    文；依告訴人於偵查中證稱：本件交通事故雙方均有疏失等
    語，並參酌上開道路交通事故現場圖及現場照片所示車禍碰
    撞位置等情形，堪認告訴人騎乘機車沿龍興街駛往三福街方
    向行駛至上開交岔路口時，其亦未注意減速慢行，作隨時停
    車之準備，且未注意讓右方來車先行，致與被告所駕駛之小
    客車發生碰撞而倒地受傷，復依上開臺灣省臺北縣區車輛行
    車事故鑑定委員會鑑定意見及臺灣省車輛行車事故覆議鑑定
    委員會覆議結果，亦認：「石曜瑋騎乘普通重型機車，行經
    無號誌之交岔路口，左方車未暫停讓右方來車先行，為肇事
    主因」，顯見告訴人對於本件車禍發生亦有過失，從而告訴
    人之行為與被告上開過失同為本件車禍肇事之原因，惟刑事
    過失責任之認定，並不因被害人與有較重之過失，而免除被
    告之過失責任，被害人與有過失之情節輕重，僅係酌定雙方
    民事上損害賠償責任之依據，並不影響被告所犯刑事過失責
    任之成立，併此敘明。
  (五)至卷附之道路交通事故調查報告表（見98年度偵字第3175號
    卷第11頁），固繪製Ｂ（被告）行車方向係由北往南，於肇
    事經過摘要欄上記載：「（略）…Ｂ車自小客2368－KD號沿
    福興街往東萬壽路方向直行行駛」等語，惟依被告於本院供
    述：伊沿臺北縣樹林市○○街往萬壽路方向直行，案發地點
    為臺北縣樹林市○○街與龍興街31巷口等語（見本院卷第17
    頁）、告訴人於警詢中證稱：伊係沿龍興街往三福街方向行
    駛等語（見同上偵卷第15頁），佐以被告提出之附圖、本院
    列印之電子地圖，被告行駛之方向係南往北，告訴人行駛之
    方向係西往東，是上開卷附道路交通事故調查報告表所載之
    方向顯係誤載，惟無礙於本院認定被告、告訴人行車動向及
    相對位置之認定，附此敘明。
  (六)綜上所述，被告辯稱本件交通事故伊並無過失等語，洵非足
    採，本件事證明確，被告之犯行應堪認定。
三、核被告李春蓮所為，係犯刑法第284 條第1 項前段之過失傷
    害罪。又被告於本件車禍肇事後，嗣向經據報前往告訴人就
    醫之醫院處理之臺北縣政府警察局樹林分局警員坦承肇事等
    情，有道路交通事故肇事人自首情形紀錄表1 紙附卷可憑（
    同上偵卷第18頁），為對於未發覺之罪自首而受裁判，爰依
    刑法第62條前段之規定減輕其刑。爰審酌被告素行尚佳、無
    前案紀錄，有臺灣高等法院被告前案紀錄表在卷可稽，其行
    駛至無號誌之交岔路口，未減速慢行及注意車前狀況而肇事
    ，並兼衡本件交通事故之告訴人與有較重之過失、被告為肇
    事之次因等雙方過失程度、告訴人所受傷害、被告否認犯行
    之犯後態度，及車禍發生之初雖積極協助告訴人就醫，惟迄
    今未與告訴人達成和解等一切情狀，量處如主文所示之刑，
    並審酌其年齡、職業、收入、社會地位等節諭知易科罰金之
    折算標準。
據上論斷，應依刑事訴訟法第299 條第1 項前段，刑法第284 條
第1 項前段、第41條第1 項前段、第62條前段，刑法施行法第1
條之1 ，判決如主文。
本案經檢察官洪國朝到庭執行職務。
中    華    民    國   100    年    7     月    29    日
                    交通法庭  法  官  陳海寧
以上正本證明與原本無異。
如不服本判決應於收受判決後10日內向本院提出上訴書狀，並
應敘述具體理由。其未敘述上訴理由者，應於上訴期間屆滿後
20日內向本院補提理由書（均須按他造當事人之人數附繕本）
「切勿逕送上級法院」。
                              書記官  馮得弟
中    華    民    國   100    年    8     月    8     日
附錄本案論罪科刑法條全文
中華民國刑法第 284 條
因過失傷害人者，處 6 月以下有期徒刑、拘役或 5 百元以下罰
金，致重傷者，處 1 年以下有期徒刑、拘役或 5 百元以下罰金
。
從事業務之人，因業務上之過失傷害人者，處1 年以下有期徒刑
、拘役或 1 千元以下罰金，致重傷者，處 3 年以下有期徒刑、
拘役或 2 千元以下罰金。